臺灣臺中地方法院交通事件裁定　　　100年度交聲字第209號
原處分機關　交通部公路總局臺中區監理所
異　議　人
即受處分人　楊宗興
上列異議人即受處分人因違反道路交通管理處罰條例案件，對於
交通部公路總局臺中區監理所中華民國99年12月2 日所為之處分
（原處分案號：中監違字第裁60-ZBA140870號裁決書）聲明異議
，本院裁定如下：
    主  文
異議駁回。
    理  由
一、按汽車行駛於高速公路、快速公路或設站管制之道路，不遵
    使用限制、禁止、行車管制及管理事項之管制規則而行車速
    度超過規定之最高速限或低於規定之最低速限者，處汽車駕
    駛人新臺幣（下同）3,000元以上6,000元以下罰鍰，道路交
    通管理處罰條例第33條第1項第1款定有明文。又汽車駕駛人
    違反道路交通管理處罰條例第33條第1 項規定者，除應依原
    條款處罰鍰外，並記違規點數1 點，道路交通管理處罰條例
    第63條第1項第1款亦有明文。
二、原處分機關略以：異議人即受處分人楊宗興（下稱異議人）
    駕駛胡美虹所有車號M4-9617號自用小客車，於民國99年8月
    15 日12時35分許，在國道一號高速公路南下76.45公里處，
    因「限速100公里，經雷達（射）測定行速為118公里，超速
    18公里」違規，經內政部警政署國道公路警察局第二警察隊
    楊梅分隊以公警局交字第ZBA140870 號舉發違反道路交通管
    理事件通知單逕行舉發，爰依道路交通管理處罰條例第33條
    第1項第1款、第63條第1項第1款之規定，裁處異議人罰鍰3,
    000元，並記違規點數1點等語。
三、聲明異議意旨略以：在最高速限10%寬限值之內，警察得不
    取締，故時速110公里路段，應該是121公里以內得不取締，
    當初因為國道一號未全線拓寬，高公局主張不能與國道三號
    相同寬限值，而今國道一號自96年12月迄今已拓寬多年，是
    否應有相同之寬限值？其他如有山路段或隧道，是否應該考
    慮相同之寬限值？又伊相信自己車子之時速表，只是不知機
    器是否會有誤差值，明明時速均保持105 公里左右，但一年
    總偶會收到超速罰單，伊實不明白，究竟是車子騙人，還是
    警察機器騙人，車子每半年都會檢驗合格，則警察機器也應
    定檢合格才能合法使用，請告知警察機器的型號及附上定檢
    之合格證明，並證明警告標誌之距離合於規定；伊一向守法
    ，對於超速違規也都於期限內繳納罰款，伊實無意超速行駛
    、不愛開快車、也不以追求速度為樂，惟依規定內側車道為
    超車道，且需以最高速限行駛於內側車道，則超車時駛回中
    線車道必須再加速，故合理寬限值是必要的，若因突然看到
    警察取締而踩煞車，反而會造成危險，故希望行政機關秉持
    平等原則、必要性原則及相同事情相同處理原則等，以昭公
    信，綜上，請求法官主持公道，爰提出聲明異議云云。
四、經查：
(一)異議人駕駛胡美虹所有之車牌號碼M4-9617號自用小客車，
    於99年8月15日12時35分許，在國道一號高速公路南下76.45
    公里處，行車速度達時速118公里，違反該路段最高速限時
    速100公里之規定，經科學儀器採證，為警逕行舉發等情，
    有舉發違反道路交通管理事件通知單、交通部公路總局臺中
    區監理所裁決書、內政部警政署國道公路警察局第二警察隊
    99年10月6 日公警二字第0990272302號函、採證照片各1 份
    在卷可稽。則異議人於揭時、地駕駛前開車輛，行經該處限
    速時速100公里路段，行車速度達118公里之違規事實，堪以
    認定。
(二)異議人雖以前詞置辯，惟查：本案係使用活動三腳架，採人
    工操作，執勤員警依據國道公路警察局執行雷射測速照相取
    締超速標準作業程序，著制服於路肩謢攔外使用非固定式雷
    射測速照相儀，一次僅對準單一車輛測速拍攝，以違規相片
    圖十字中心點為測速車，該雷射測速照相儀器號為UX019101
    ，係由經濟部標準檢驗局於98年12月11日檢定合格，檢驗有
    效期限至99年12月31日，檢定合格單號碼為JO0000000 ，儀
    器之合法性及適用性均合乎檢驗及使用規範等情，有內政部
    警政署國道公路警察局第二警察隊99年10月6日公警二字第0
    990272302 號函暨所附經濟部標準檢驗局雷射測速儀檢定合
    格證書在卷可稽。足徵異議人於上開時間駕駛上開車輛行經
    前開路段時，舉發員警所使用前述雷射測速儀器仍在檢驗合
    格之有效期限內，其偵測之準確性即難謂有誤，故異議人質
    疑測速儀器之準確性乙情，委無足採。
(三)本件違規路段即國道一號高速公路南下76.45 公里，位於大
    安溪橋（泰安服務區北端、約155 公里處）以北，其速限為
    每小時100 公里，此有交通部臺灣區○道○○○路局國道主
    要路段速限表在卷可稽，上開自小客車行駛於上開路段，測
    得車速為118公里，已超速逾10 公里以上，自無適用違反道
    路交通管理事件統一裁罰基準及處理細則第12 條第1項第11
    款「駕駛汽車行車速度超過規定之最高時速未逾10公里，員
    警得施以勸導，免予舉發」規定之餘地，至為明確。又按標
    誌、標線、號誌之設置目的，在於提供車輛駕駛人及行人有
    關道路路況之警告、禁制、指示等資訊，以便利行旅及促進
    交通安全；標誌、標線、號誌之設置、養護及號誌之運轉，
    由主管機關依其管轄辦理之，道路交通標誌標線號誌設置規
    則第2條、第4條第1 項定有明文。是以道路交通標誌、標線
    、號誌之設置，係主管機關本於維護交通秩序、確保公共安
    全之平衡考量下所設置；且該等設置具有一般處分之性質，
    於該處分經主管機關依職權或依聲請撤銷前，具有存續力及
    拘束力，苟認為該設置不當，亦應先依循行政程序提出救濟
    ，或向道路主管機關陳述意見請求改善，尚不得恣憑己意主
    觀認定其設置有違法或不當之處，即得逕行決定不予遵守並
    據為免罰之事由，是異議人縱認國道一號小型車速限規定為
    每小時100公 里甚不合理，亦有遵守該交通標誌之義務，異
    議人所辯，不足為採。
(四)另就異議人辯稱應證明警告標誌之距離合於規定乙節，本件
    舉發路段即國道一號高速公路南下76.45 公里處，為國道測
    速照相設置地點，此經內政部警政署國道公路警察局定期公
    告於網站（網址：http//www.hpb.gov.tw），供一般用路民
    眾可隨時上網查詢，有內政部警政署國道公路警察局全球資
    訊網資料在卷可證；又於舉發路段前方310 公尺（即國道一
    號高速公路南下76.14 公里）處，確有設置「前有測速照相
    」標示，而合於道路交通管理處罰條例第7條之2第3 項「於
    高速公路需至少於300 公尺前明顯標示」之規定，此有警員
    拍攝之「前有測速照相」標誌現場照片1 紙在卷可稽，甚為
    明確，異議人所辯，自不足採。
(五)末按汽車行駛高速公路及快速公路應依速限標誌指示；內側
    車道為超車道，但小型車於不堵塞行車之狀況下，得以該路
    段容許之最高速限行駛於內側車道；高速公路及快速公路交
    通管制規則第5條第1項及第8條第1項第3 款定有明文。是最
    內側車道固為超車道，惟小型車於不堵塞行車之狀況下，得
    以該路段容許之最高速限行駛於內側車道，是以，車輛在行
    駛最內側車道或利用該車道超車時，仍須遵照該路段速限標
    誌之指示駕駛，而非謂其得於最內側超車道超速行駛，異議
    人此部分辯解，亦不足採信。
(六)綜上所述，本件異議人確有上開行駛高速公路超限之違規行
    為，原處分機關依道路交通管理處罰條例第33條第1項第1款
    、第63條第1項第1款及違反道路交通管理事件統一裁罰基準
    表之規定，裁處罰鍰3,000元，並記違規點數1點，核無違誤
    ，本件異議為無理由，應予駁回。
據上論斷，應依道路交通管理處罰條例第87條第2 項，道路交通
事件處理辦法第18條，裁定如主文。
中    華    民    國   100    年    1     月    19    日
                  交通法庭    法  官  潘曉玫
以上正本證明與原本無異。
如不服本裁定，應於裁定送達後五日內，向本院提出抗告狀（須
附繕本），並敘明抗告之理由。
                              書記官  張齡方
中    華    民    國   100    年    1     月    19    日